臺灣臺南地方法院交通事件裁定　　　　100年度交聲字第196號
原處分機關　交通部公路總局嘉義區監理所臺南監理站
異　議　人
即受處分人　劉嘉揮
上列異議人即受處分人因違反道路交通管理處罰條例案件，對於
交通部公路總局嘉義區監理所臺南監理站民國100年2月22日所為
之裁決處分（處分案號：嘉監南字第裁74-S00000000號）聲明異
議，本院裁定如下：
    主    文
原處分關於罰鍰新臺幣肆萬玖仟伍佰元部分撤銷。
上開撤銷部分，劉嘉揮不罰。
其餘異議駁回。
    理    由
一、原處分意旨略以：異議人劉嘉揮於民國98年11月22日2時28
    分許，酒後駕駛車牌號碼2315-ML號自用小客車，行經臺南
    市○區○○路1段289號前處時，不慎駕車擦撞駕駛拼裝三輪
    車之林家賀而肇事，致林家賀受有雙膝挫傷、右肩擦傷及左
    足擦傷之傷害，經臺南市警察局第六分局（下稱舉發機關）
    警員到場處理並施以酒測，測得異議人呼氣酒精濃度為0.57
    mg/L，顯已超過規定標準值0.25mg/L為由而予以製單舉發。
    嗣經原處分機關即交通部公路總局嘉義區監理所臺南監理站
    以其違規事證明確，依道路交通管理處罰條例第35條第1項
    第1款（原處分漏載第24條第1項第2款）及違反道路交通管
    理事件統一裁罰基準表之規定，裁處罰鍰新臺幣（下同）49
    ,500元，吊扣駕駛執照24個月，並應參加道路交通安全講習
    （已執行吊扣駕駛執照2年在案）等語。
二、聲明異議意旨略以：本件酒醉駕車違規部分業經檢察官為緩
    起訴處分，異議人並已向指定機構即財團法人臺灣兒童暨家
    庭扶助基金會臺南市分事務所（下稱臺南家庭扶助中心）支
    付緩起訴處分金50,000元完畢，依照一事不二罰，請求撤銷
    原處分等語。
三、按汽車駕駛人，駕駛汽車經測試檢定有酒精濃度超過規定標
    準者，處15,000元以上60,000元以下罰鍰，並當場移置保管
    該汽車及吊扣其駕駛執照1年；因而肇事致人受傷者，並吊
    扣其駕駛執照2年；致人重傷或死亡者，吊銷其駕駛執照，
    並不得再考領，道路交通管理處罰條例第35條第1項第1款定
    有明文。又汽車駕駛人飲用酒類或其他類似物後其吐氣所含
    酒精濃度超過每公升0.25毫克以上者，不得駕車，道路交通
    安全規則第114條第2款復定有明文。
四、經查：
  (一)舉發機關以異議人於上揭時、地，經施以酒測測得呼氣酒精
    濃度高達0.57mg/L，因已超過規定標準值0.25mg/L而予以製
    單舉發，嗣經原處分機關裁處如前所述之裁罰等情，有呼氣
    酒精濃度測定紀錄單、舉發機關98年11月22日南市警交字第
    S00000000號舉發通知單及原處分機關100年2月22日嘉監南
    字第裁74-S00000000號裁決書各1份在卷可稽，且為異議人
    所不爭執，是此部分違規事實已可認定。又異議人因酒後駕
    車行為，經臺灣臺南地方法院檢察署檢察官認其所為係犯刑
    法第185條之3之公共危險罪，惟參酌刑法第57條所列事項及
    公共利益維護，認處以緩起訴較為適當，而依刑事訴訟法第
    253條之2第1項第4款之規定，以99年度偵字第416號緩起訴
    處分書命異議人向指定機構即臺南家庭扶助中心支付50,000
    元緩起訴處分金，且緩起訴期間自99年2月22日起至100年2
    月21日止等事實，經本院調取臺灣臺南地方法院檢察署99年
    度偵字第416號（含99年度緩字第591號緩起訴執行卷宗）偵
    查卷查證屬實。
  (二)惟按95年2月5日生效之行政罰法第26條第1項規定，一行為
    同時觸犯刑事法律及違反行政法上義務規定者，依刑事法律
    處罰之。但其行為應處以其他種類行政罰或得沒入之物而未
    經法院宣告沒收者，亦得裁處之。究其立法目的，無非以一
    行為同時觸犯刑事法律及違反行政法上義務規定時，由於刑
    罰與行政罰同屬對不法行為之制裁，而刑罰之懲罰作用較強
    ，故依刑事法律處罰，即足資警惕時，實無一事二罰再處行
    政罰之必要，且刑事法律處罰，由法院依法定程序為之，較
    符合正當法律秩序，應予優先適用，但罰鍰以外之沒入或其
    他種類行政罰，因兼具維護公共秩序之作用，為達行政目的
    ，行政機關仍得併予裁處。
  (三)本件異議人上開酒駕行為，經檢察官依刑事訴訟法第253條
    之2第1項第4款規定為緩起訴處分，並命受處分人向公益團
    體捐款，受處分人係履行檢察官所為緩起訴處分命令，此等
    命令名義上雖非刑罰，但仍是一種特殊處遇措施，造成受處
    分人之財產減少，性質上亦屬剝奪人民財產權之處分，與刑
    事制裁無異，實質上為刑事處罰。故檢察官為緩起訴處分並
    命向公益團體捐款者，其捐款解釋上亦屬道路交通管理處罰
    條例第35條第8項所規定之罰金。而參諸違反道路交通管理
    事件統一裁罰基準表之規定，對於駕駛人駕駛自用小客車，
    其吐氣所含酒精濃度超過每公升0.55毫克以上者，其最低應
    納罰鍰之數額為49,500元。查本件異議人在刑事部分，業經
    檢察官為緩起訴處分，並經檢察官命臺南家庭扶助中心支付
    50,000元，異議人亦於99年8月19日履行上開緩起訴處分之
    負擔完畢一情，有郵政劃撥儲金存款收據、郵政劃撥儲金存
    款單、臺南家庭扶助中心99年8月27日（99）台童南緩字第
    99058號函併附該中心緩起訴處分金收據、臺灣高等法院被
    告前案紀錄表、臺灣臺南地方法院檢察署檢察官99年度偵字
    第416號緩起訴處分書各1份附於上揭卷宗可憑，依前揭說明
    ，本件受處分人即異議人之行政罰罰鍰部分，應不得再為裁
    處。
  (四)另原處分機關對異議人為吊扣駕駛執照24個月及應參加道路
    交通安全講習之處分部分，係罰鍰以外對於預防再犯之行政
    罰，乃為抑止酒後駕車之不法行為，維護道路交通用路權人
    之生命、身體之安全法益，依行政罰法第26條第1項但書之
    規定，得裁處之，是原處分機關此部分之裁決，核無不當。
  (五)綜上所述，原處分機關就異議人所處罰鍰其中49,500元部分
    之行政裁罰，即有未洽，應由本院撤銷該部分處分並為異議
    人不罰之諭知，以資適法；至於原處分中關於吊扣駕駛執照
    24個月及參加道路交通安全講習之部分，於法並無違誤，此
    部分之異議並無理由，應予駁回。
五、據上論斷，應依道路交通管理處罰條例第87條第2項、道路
    交通事件處理辦法第18條、第19條前段，裁定如主文。
中    華    民    國   100    年    7     月    13    日
                      交通法庭  法  官  黃聖涵
以上正本證明與原本無異。
如不服本裁定，應於收受送達後5日內向本院提出抗告狀。（應
附繕本）
                                書記官  吳揆滿
中    華    民    國   100    年    7     月    13    日